臺灣基隆地方法院民事裁定
110年度消債更字第75號
聲  請  人
即  債務人  宋易桓  

代  理  人  郭淳頤律師
上列當事人聲請消費者債務清理事件，本院裁定如下：
    主  文
聲請人甲○○自中華民國一百一十年十二月十五日下午五時起開始
更生程序。
命司法事務官進行本件更生程序。
    理  由
一、按為使負債務之消費者得依消費者債務清理條例（下稱債清
    條例）所定程序清理債務，以調整其與債權人及其他利害關
    係人之權利義務關係，保障債權人之公平受償，謀求消費者
    經濟生活之更生及社會經濟之健全發展，特制定債清條例（
    參見債清條例第1條）。次按債務人不能清償債務或有不能
    清償之虞者，得依債清條例所定更生或清算程序，清理其債
    務；債務人無擔保或無優先權之「本金及利息」債務總額未
    逾新臺幣（下同）12,000,000元者，於法院裁定開始清算程
    序或宣告破產前，得向法院聲請更生；債務人對於金融機構
    負債務者，在聲請更生或清算前，應向最大債權金融機構請
    求協商債務清償方案，或向其住、居所地之法院或鄉、鎮、
    市、區調解委員會聲請債務清理之調解；自債務人提出協商
    請求之翌日起，逾30日不開始協商，或自開始協商之翌日起
    逾90日協商不成立，債務人得逕向法院聲請更生或清算，債
    清條例第3條、第42條第1項、第151條第1項、第153條定有
    明文。而依債清條例第2條第1項、第2項規定，債清條例所
    稱消費者，指五年內未從事營業活動或從事營業額平均每月
    200,000元以下之小規模營業活動之自然人。準此，五年內
    未從事營業活動或從事營業額平均每月200,000元以下之小
    規模營業活動之自然人，倘有不能清償債務或有不能清償債
    務之虞，且客觀上並無濫用更生或清算程序之情事者，自應
    使其藉由債清條例所定程序清理債務。第按法院開始更生程
    序之裁定，應載明其年、月、日、時，並即時發生效力；法
    院開始更生或清算程序後，得命司法事務官進行更生或清算
    程序，必要時得選任律師、會計師或其他適當之自然人或法
    人一人為監督人或管理人，債清條例第45條第1項、第16條
    第1項規定甚明。
二、聲請意旨略以：
　　聲請人即債務人向本院聲請債務清理之調解（本院民國110
    年度司消債調字第89號），嗣後協商無果。考量聲請人現今
    收入扣除每月之必要支出，已有不能清償債務之情形，因聲
    請人無擔保或無優先權之債務總額未逾12,000,000元，且未
    經法院裁定開始清算程序或宣告破產，爰依法向本院聲請更
    生等語。
三、經查：
  ㈠聲請人主張其於本件聲請前五年俱未從事營業活動，復未經
    法院裁定開始清算程序或宣告破產，尤以本件無擔保或無優
    先權之債務總額未逾12,000,000元，且其雖向本院聲請債務
    清理之調解（本院110年度司消債調字第89號），然則協商
    無果等情節，業經本院職權核閱110年度司消債調字第89號
    案卷確認無訛，堪信聲請人關此主張俱為真實。從而，本件
    聲請首即核與債清條例第2條第1項、第3條、第42條第1項、
    第151條之程序要件相符；準此，本院所應次予評估者，當
    屬衡諸聲請人目前之全部收支暨其財產狀況，聲請人究否已
    不能維持人性尊嚴之最低生活條件，而有「不能清償債務或
    有不能清償之虞」等情形。
  ㈡聲請人現今究否不能維持人性尊嚴之最低生活條件，而有「
    不能清償債務或有不能清償之虞」等情形：
  ⒈本件截至債權人與債務人因本院通知而陳報債權額之時止，
    聲請人「無擔保或無優先權之『本金及利息債務』」，累計已
    達1,691,707元（參酌債清條例第42條第1項之立法理由，本
    院評估聲請人有無「不能清償債務或有不能清償之虞」，僅
    計列債權人之「本金及利息債務」，不併算債權人主張之違
    約金或其他費用）。此有債權人經本院通知而提出之陳報紙
    本，以及債務人向本院補正提出之債權人清冊、和潤企 業
    股份有限公司收款申請書存卷為憑。
  ⒉聲請人現今名下已無足可變現換價之相當財產，此除據聲請
    人提出全國財產稅總歸戶財產查詢清單為證，並有本院職權
    查詢之聲請人稅務電子閘門財產所得調件明細在卷足考。
  ⒊聲請人陳報其自110年9月開始，轉往優步（Uber）公司工作
    ，並提出其金融存摺節本以資佐證；而本院逕以其存摺所示
    「優步福爾代付轉」之匯款金額予以推算，聲請人「最近3
    個月」之平均收入，每月約合12,489元。
  ⒋聲請人主張其尚須扶養未成年子女1人，且其未成年子女之扶
    養義務人總計2名，亦據提出與其主張相符之戶籍謄本為證
    。
  ⒌債清條例第64條之2第1項、第2項規定，「債務人必要生活費
    用，以最近一年衛生福利部或直轄市政府所公告當地區每人
    每月最低生活費一點二倍定之。」「受扶養者之必要生活費
    用，準用第1項規定計算基準數額，並依債務人依法應負擔
    扶養義務之比例認定之。」因衛生福利部公告之110年度臺
    灣省（含基隆市）每人每月最低生活費為13,288元，故聲請
    人每月之必要支出，推算應為23,919元（計算式：13,288元
    ×1.2倍＋13,288元×1.2倍2人＝23,919元，小數點以下四捨五
    入）。
  ⒍綜上勾稽，聲請人每月收入12,489元，已然不敷其每月所須
    之必要花銷（23,919元），遑論有何餘裕清償累計已達1,69
    1,707元之債務本金暨其利息，是聲請人客觀上確實有不能
    清償債務之虞，而有藉助更生制度，調整其與債權人間之權
    利義務關係，俾重建其經濟生活之必要。
四、綜上所述，聲請人為五年內俱未從事營業活動之一般消費者
    ，復未經法院裁定開始清算程序或宣告破產，尤以本件無擔
    保或無優先權之「本金及利息債務」總額未逾12,000,000元
    ，且雖曾向本院聲請債務清理之調解而協商不成（本院110
    年度司消債調字第89號），此外，衡諸聲請人目前之全部收
    支暨其財產狀況，聲請人已不能維持人性尊嚴之最低生活條
    件，而有不能清償債務之虞，兼之本件查無債清條例第6條
    第3項、第8條或第46條各款所定應駁回更生聲請之事由存在
    ，則其本件更生聲請，自屬有據，並應准許。又聲請人於更
    生程序開始後，應另行提出足以為債權人會議可決或經法院
    認為公允之更生方案以供採擇，俾免更生程序進行至應行清
    算之程度（債清條例第61條規定參看），而本院司法事務官
    於進行更生程序、協助聲請人提出更生方案時，亦應注意酌
    留聲請人生活上應變所需之費用，並依社會常情衡量聲請人
    之償債能力，依此協助債務人擬定公允之更生方案，期與債
    清條例重建債務人經濟生活之立法目的相合。
五、依債清條例第45條第1項、第16條第1項，裁定如主文。
中　　華　　民　　國　　110 　年　　12　　月　　15　　日
                  民事庭法  官   王慧惠
以上正本係照原本作成。　　　　　　　　　   
本件裁定不得抗告。
中　　華　　民　　國　　110 　年　　12　　月　　15　　日
                        書記官   姚安儒